臺灣臺東地方法院刑事判決　　　　　　　　　　　　　　九十年度訴字第二七三號
　　公　訴　人　臺灣台東地方法院檢察署檢察官
　　被　　　告　乙○○
右列被告因違反槍砲彈藥刀械管制條例案件，經檢察官提起公訴（九十年度偵字第一
四七五號），本院判決如左：
    主  文
乙○○未經許可持有空氣槍，處有期徒刑壹年貳月，併科罰金新臺幣壹拾萬元，罰金
如易服勞役，以銀圓參佰元即新臺幣玖佰元折算壹日。
扣案之空氣槍壹枝（槍枝管制編號：0000000000號）、鉛彈壹仟參佰壹拾
陸顆、槍袋壹個及帆布袋壹個均沒收。
    事  實
一、乙○○於民國九十年六月初某日，在臺東縣長濱鄉樟原村十鄰大峰峰一號倉庫內
    ，未經許可，持有具有殺傷力之中國製造折疊式壓縮空氣槍一枝（槍枝管制編號
    ：0000000000號）。於九十年八月八日凌晨一時許，乙○○之弟弟丙○○自外面返家，因四處翻找食物充飢，遍尋不著而驚動四響，乙○○為免滋生
    糾紛，乃勸丙○○儘早睡覺，丙○○不從，雙方便發生口角，丙○○因害怕乙○○持用前開槍枝對其不利，旋即於同日凌晨一時四十分許，以電話報警，俟臺東
    縣警察局成功分局樟原派出所警員甲○○、馮振鋒到達，乙○○隨即向員警表示
    此係家庭糾紛，並與前來之員警繼續規勸丙○○進入屋內休息，丙○○始向警員
    表示乙○○持有可疑物品，危及其生命安全，並堅持帶同警員至上址倉庫查看，
    丙○○稍事尋找後，即指稱在該倉庫之屋簷下發現一白色帆布袋物品，而為警當
    場查獲，並扣得上開槍枝一枝、鉛彈一千三百十六顆、槍袋一個及帆布袋一個。
二、案經臺東縣警察局成功分局報請臺灣臺東地方法院檢察署檢察官偵查起訴。
    理  由
一、訊據被告乙○○矢口否認有持有上開槍彈之犯行，辯稱：伊從未見過上開槍彈，
    查獲當日才第一次看到，丙○○平日即常酒後鬧事胡言亂語，此次係丙○○故意
    欲栽贓陷害伊云云。惟查：
（一）右揭事實迭據證人丙○○於偵審中證述明確，而證人丙○○與被告係親生兄弟
      關係，應無誣陷之理，又本件係臺東縣警察局成功分局樟原派出所值班警員林
      樹成接獲丙○○以電話報案與人發生糾紛後，以無線電呼叫巡邏之員警甲○○
      、馮振鋒前往被告前開住所處理，丙○○看見警員到場後即向警員表示，被告
      藏放危險物品，恐危害其生命安全，而帶同警員至被告住處後方倉庫察看，遂
      在該倉庫屋簷下查獲藏置於槍袋、帆布袋內之扣案槍枝一枝及鉛彈一千三百十
      六顆等情，業據證人甲○○到庭結證屬實，並有台東縣警察局成功分局樟原派
      出所受理各類案件紀錄表、員警工作紀錄簿各一紙及照片六張在卷可稽，足見
      證人丙○○係在與被告發生口角後，始一時氣憤向警員檢舉被告非法持有槍彈
      犯行。
（二）再參諸證人甲○○證稱：「我到那裡的時候乙○○站在外面，我問他什麼事，
      他說他弟弟在外面喝酒回來，與他太太有一些口角，我在那邊等丙○○，大約
      等了兩分鐘，丙○○沿台十一線公路走回來，我勸他早一點睡不要再鬧，他說
      為了他的生命安全他一定要報案，他說我有報案你們如果不處理的話他要往上
      報。丙○○就拿起手電筒（意指照明用蓄電瓶）帶我去看一個東西，乙○○就
      叫他弟弟趕快去睡覺，把燈拿下來，我就拿自己的手電筒去，在丙○○帶路下
      到後方屋簷拿出壹包很重的東西，乙○○沒有跟著過來。」等語（見本院九十
      一年三月二十六日訊問筆錄），證人丙○○並非於警員到達現場後立刻告知警
      員被告持有槍枝乙事，係被告與警員一再規勸其返家睡覺，丙○○始堅稱有事
      相告，且於證人丙○○帶同警員前往查看之際，被告竟動手搶下丙○○手中所
      持之照明用蓄電瓶，雖警員甲○○再以自行攜帶之手電筒照明，被告竟未隨同
      前往而悄然離去，益徵被告阻止證人丙○○及恐懼警員發現槍彈而心虛不敢前
      往之情，再觀之現場所查獲之槍彈，其中槍枝係中共製造之折疊式壓縮空氣槍
      ，並非普通之土製槍枝，而係專業製造之槍枝，一般人自無法任意取得；另外
      藏放之鉛彈數量竟高達一千三百十六顆，顯非任何人在一時之間足以取得。準
      此，被告與證人丙○○間之衝突既係突發狀況，且證人丙○○報警紀錄亦顯示
      其與人發生糾紛，警察始前去查看，此有前開受理各類案件紀錄表內案類欄及
      員警工作紀錄簿內均記載係民眾發生糾紛等語可按，顯難遽認證人丙○○有何
      事先預謀之情；是被告辯稱係證人丙○○栽贓陷害云云，尚不足採信。
（三）且前開倉庫係被告全家人堆置雜物之處，除被告放置農具、工具外，尚有其子
      餵食動物之飼料物品，而證人丙○○所使用之漁網等用具亦放置其中，至證人
      丙○○偶爾亦前往該倉庫整理打掃等情，為被告供明在卷。而本件扣案槍彈所
      藏放之倉庫係位於被告住處後方，出入均須經過被告住宅，外人自無法任意進
      出，此觀諸卷附之現場照片即明，是第三人既無法自由進入該處藏放物品，況
      論係本件具有危險性之槍彈，則依證人丙○○所述，足堪認定被告將上開槍彈
      藏放於前開倉庫乙情，係屬真實。
（四）又扣案之槍枝經送內政部警政署刑事警察局鑑定結果：送鑑中國製造折疊式壓
      縮空氣槍一枝（槍枝管制編號：0000000000號），認係中共製口徑
      四‧五ＭＭ制式空氣槍，槍管內具十二條右旋之來復線，槍上具”ＭＡＤＥ
      ＩＮ  ＣＨＩＮＡ錫峰”字樣，經實際試射，其單位面積動能為九十九‧一焦
      耳／平方公分，有該局九十年八月二十四日刑鑑字第一八○一四九號鑑驗通知
      書一件在卷可稽，而依該局槍枝殺傷力鑑驗說明：根據司法院秘書長八十一年
      六月十一日秘台廳（二）字第○六九八五號函釋示，殺傷力的標準為在最具威
      力的適當距離，以彈丸可穿入人體皮肉層之動能為基準，並參照日本科學警察
      研究所之研究結果，彈丸單位面積動能達每平方公分二十焦耳，則足以穿透人
      體皮肉層（參照卷附之槍彈測試紀錄表），本案扣案之空氣槍，依性能檢驗法
      及動能測試法實際試射結果，其單位面積動能達每平方公分九十九點一焦耳，
      顯已符合上開殺傷力之計算標準，其具有殺傷力，應堪以認定。
（五）另被告雖辯稱：丙○○於當日已喝酒醉，呼氣中酒精濃度之酒精測試值已達每
      公升零點八三毫克，所說為不實在云云，惟訊之證人甲○○於本院證稱：「（
      丙○○到派出所做筆錄的時候他的精神狀況如何？）看起來有喝酒，但意思還
      蠻清楚。」、「（當天你們跟丙○○交談的時候，他的談話還正常嗎？）雖然
      有喝酒，神智上大概清楚。」等語（見本院九十一年三月十六日訊問筆錄），
      足見證人丙○○當時固有飲酒，但不至於神智不清，是對於指證被告持有槍枝
      乙節，並非係處於意識不清之情況下所證述者。
（六）至本件扣案之前開中國製造折疊式壓縮空氣槍一枝、塑膠槍袋及帆布袋各一個
      經送內政部警政署刑事警察局鑑定是否留有被告之指紋，鑑定結果認：送鑑空
      氣槍一枝、塑膠槍袋一個、塑膠布袋一個，經化驗結果，未發現可供比對之指
      紋乙節，固有前開刑事警察局九十一年二月四日刑紋字第○九一○○二四二四
      六號鑑驗通知書乙紙在卷可稽，然查內政部警政署刑事警察局化驗時間係於九
      十一年二月間，距離被告持槍時間即九十年八月八日，時間相隔已半年以上，
      被告於斯時所留存之指紋恐因環境、時間等因素而不復存在，且潛伏指紋顯現
      之因素仍受指印上汗垢量多寡、遺留時間長短及檢體材質結構影響，是執此亦
      無從認定被告即無持有上開具有殺傷之槍枝，從而上開證據尚不足為被告有利
      之認定。
（七）綜右所述，被告所辯，顯不足採。本件事證明確，被告之犯行，應堪認定。
二、核被告所為，係犯槍砲彈藥刀械管制條例第八條第四項未經許可持有空氣槍之罪
    ，爰審酌被告並無不良素行，持有上開空氣槍之情節輕微，又未持以犯案，犯罪
    之動機、目的、手段及犯後態度等一切情狀，量處如主文所示之刑併諭知罰金易
    服勞役之折算標準。又被告行為後，槍砲彈藥刀械管制條例第十九條（第一項原
    規定犯該條例第七條、第八條、第十一條、第十二條第一項至第三項、第十三條
    第一項至第三項之罪，經判處有期徒刑者，應於刑之執行完畢或赦免後，令入勞
    動場所強制工作，其期間三年。然大法官會議對該規定於八十七年十二月十八日
    著成釋字第四七一號解釋例，明示該條例第十九條第一項所定，不問對行為人有
    無預防矯治其社會危險性之必要，一律宣付強制工作三年，致限制其中不具社會
    危險性之受處分人之身體、自由部分，其所採措施與所欲達成預防矯治之目的及
    所需程度，不合憲法第二十三條所定之比例原則，宣告自解釋條例公布之日不予
    適用）業經立法院三讀通過修正刪除，並經總統於九十年十一月十四日公布，同
    年月十六日生效，是依刑法第二條第二項保安處分適用裁判時之法律規定，本件
    爰不諭知被告令入勞動場所強制工作，附此敘明。至扣案之空氣槍一枝，係屬違
    禁物，又扣案之鉛彈一千三百十六顆，經送內政部警政署刑事警察局鑑定結果，
    認係口徑四點五ｍｍ制式鉛彈丸，有前開鑑驗通知書一件可證，其並非槍砲彈藥
    刀械管制條例第四條第一項第二款及第二項所指之彈藥或其主要組成零件，惟係
    供上開空氣槍發射使用，連同所藏放槍枝之槍袋、帆布袋各一個，均屬被告供犯
    罪所用之物，且藏放之位置在被告所使用之倉庫內，此觀諸卷內所附卷證資料即
    明，自為被告所有，應分別依刑法第三十八條第一項第一款、第二款規定宣告沒
    收。
據上論斷，應依刑事訴訟法第二百九十九條第一項前段，槍砲彈藥刀械管制條例第八
條第四項、刑法第十一條前段、第四十二條第二項、第三十八條第一項第一款、第二
款，罰金罰鍰提高標準條例第二條，現行法規所定貨幣單位折算新臺幣條例第二條判
決如主文。
本案經檢察官趙期正到庭執行職務。
中      華      民      國    九十一    年      五      月    二十二    日
                                臺灣臺東地方法院刑事庭
                                    審判長法  官  楊力進
                                          法  官  劉柏駿
                                          法  官  林卉聆
右正本證明與原本無異。
如不服本判決，應於判決送達後十日內向本院提出上訴狀。（須附繕本）
「切勿逕送上級法院」
                                          書記官  蘇美琴
中      華      民      國    九十一    年      五      月    二十四    日
附記
槍砲彈藥刀械管制條例第八條第四項
未經許可，持有、寄藏或意圖販賣而陳列第一項所列槍枝者，處一年以上七年以下有
期徒刑，併科新台幣七百萬元以下罰金。
